【裁判字號】    94,訴,2033
【裁判日期】    950518
【裁判案由】    返還停車位
【裁判全文】
臺灣板橋地方法院民事判決              94年度訴字第2033號
原      告  甲○○
訴訟代理人  藺超群律師
被      告  欣象城市大樓管理委員會
法定代理人  乙○○
訴訟代理人  丙○○
上列當事人間請求返還停車位事件，經本院於民國95年5 月4 日
言詞辯論終結，判決如下：
    主  文
原告之訴及假執行之聲請均駁回
訴訟費用由原告負擔。
    事實及理由
一、原告主張：
  (一)原告為欣象城市大樓之區分所有權人，於民國（下同）93年
    10月5 日（原告誤繕為同年月15日）與訴外人即該大樓建商
    游文彬等人達成和解，簽立和解協議書（下稱系爭和解協議
    書），約定坐落台北縣中和市○○段第641 地號土地上建物
    ，即門牌號碼台北縣中和市○○路839 巷8 號地下二樓（下
    稱系爭地下二樓）原告原有之第22號車位與游文彬等使用之
    第15號車位交換使用，其後游文彬等亦交付原告占有使用。
    詎料被告於94年5 月間，未經原告同意，擅自設置鐵桿、鐵
    鍊將如附圖A 所示面積3.21平方公尺及附圖B 所示面積10.8
    7 公尺部分予以圍籬，妨害原告就第15號停車位權利之行使
    ，經多次協調，被告均置之不理。
  (二)系爭地下二樓興建、銷售之初及規劃屬建商游金德（即游文
    彬之父）所有，經建商將之規劃為25個停車位另行出售，並
    由該25人共同分擔系爭地下二樓之持分，各自管領其價各車
    位之特定部分，原告本購買其中第22號車位，嗣於93年10月
    15日交換得第15號車位，自有合法之占有使用權源，被告非
    法於原第15號車位之如附圖所示A 面積3.21平方公尺部分範
    圍內，以鐵桿、鐵鍊予以圍籬，侵害原告之占有，原告依民
    法第962 條規定，自得依上開規定，請求除去並返還如附圖
    所示A 部分土地。
  (三)系爭地下二樓為價購車位者所共有，故除劃定車位部分成立
    分管契約外，其餘部分應仍屬共有，依民法第819 條第2 項
    ：「共有物之處分、變更、及設定負擔，應得共有人全體之
    同意。」規定，被告將如附圖A 、B 所示面積予以圍籬之理
    由係謂被告與訴外人游文彬等達成協議，游文彬等同意將A
    、B 所示面積之車位即所謂第16號車位（該車位為原始分管
    協議中所無）交由被告無限期管理。惟除原告分管之部分外
    ，附圖所示B 部分仍應屬共有，游文彬等應無單獨將之讓與
    被告無限期管理使用之權限，前開同意未得其他共有人之同
    意，自屬無效，被告應為無權占有，原告爰基於民法第821
    條規定，請求被告將如附圖B 所示部分面積10.87 公尺上之
    鐵桿及鐵鍊拆除，遷讓返還原告及全體共有人等語。
  (四)聲明請求：(1)被告應將坐落台北縣中和市○○段第641 地號
    上建物即門牌號碼台北縣中和市○○路839 巷8 號地下二樓
    如附圖所示A 部分、面積3.21平方公尺上之鐵桿及鐵鍊拆除
    ，遷讓返還原告。(2)被告應將坐落台北縣中和市○○段第64
    1 地號上建物即門牌號碼台北縣中和市○○路839 巷8 號地
    下二樓如附圖所示B 部分、面積10.87 平方公尺上之鐵桿及
    鐵鍊拆除，遷讓返還原告及全體共有人。(3)願供擔保，請准
    宣告假執行。
二、被告則以：
  (一)欣象城市大樓地下一、二樓原本建商只規劃25個車位，但85
    年重新舖設柏油後，發現多劃了1 個車位，成為26個車位。
    因系爭地下一、二樓是屬於該大樓區分所有權人之財產，多
    劃出的1 個車位應屬於該社區，惟10餘年來皆由游文彬等占
    用，經被告管理委員會（下稱管委會）92年10月間向調解委
    員會聲請調解，但未成立，故被告於93年間對建商游文彬、
    游金德向台灣板橋地方法院檢察署提出刑事告訴（該署94
    偵字第6362號案件），於偵查中之93年7 月31日游文彬等人
    與被告簽立同意書，同意將多劃出之第16號車位（即附圖A
    、B 所示位置及面積）歸還被告管委會無限期管理使用，其
    後游文彬等人方由檢察官對之為不起訴處分，然嗣又旋遭原
    告所占用。經94年5 月25日召開該社區之區分所有權人會議
    決議，原告應歸還其所占用之第16號車位（即附圖A 、B 所
    示位置及面積），如繼續停放，就應繳交租金，惟原告置之
    不理，漠視區分所有權人會議決議。又原告於上開偵查案件
    中有簽名同意將建商游文彬等人多劃出的1 個車位歸還被告
    管委會，有簽名單可憑，不知為何原告卻認定該車位為其所
    有，並擅自塗改車位線，將原本第15、16號車位間之白線塗
    成藍線，另擅將第15號車位線移劃至第16號車位之範圍內，
    而侵害全體共有人之權利。
  (二)系爭地下二樓原規劃為防空避難所兼停車空間（建號2332號
    ）、儲藏室（建號2331號）使用，有系爭地下二樓之使用執
    照卷內之平面圖可稽，故系爭地下二樓屬於全體區分所有權
    人共有，85年間劃設了26個停車位，其中編號7 至19號車位
    ，包含原告所占用之第16號車位（即附圖A 、B 所示位置及
    面積）乃屬於防空避難所範圍，原告占用第16號車位（即附
    圖A 、B 所示位置及面積）侵害全體住戶之權利，應將該車
    位返還等語，資為抗辯。
  (三)答辯聲明：駁回原告之訴及其假執行聲請；如受不利之判決
    ，願供擔保請准宣告免為假執行。
三、兩造不爭執事項：
  (一)欣象城市大樓系爭地下二樓（包含建號第2331號及第2332號
    ）於建商預售當時，係規劃25個車位出售。嗣85年間被告管
    委會將系爭地下二樓重舖柏油及劃設26個車位，多劃出之車
    位空間即為附圖A 、B 所示之面積，當時並將該附圖A 、B
    所示停車空間編訂為第16號車位，由游文彬等人使用。並有
    台灣板橋地方法院檢察署94年度偵字第6362號偵查卷宗可稽
    。
  (二)原告為欣象城市大樓區分所有權人之一，原本使用該大樓位
    於建號第2331號儲藏室位置之第22號車位。92年間該大樓部
    分區分所有權人，包括原告在內，委任被告管委會為告訴代
    理人，向台灣板橋地方法院檢察署對游文彬、游金德提起刑
    事詐欺告訴（該署92年度發查字第5144號、93年度他字第
    8036號、94年度偵字第6362號），嗣於偵查中之93年7 月間
    ，游文彬等人與除原告外之告訴人陸續簽立和解協議書，和
    解內容均為游文彬同意目前編號第16號車位，交由被告管委
    會無限期管理使用，此有游文彬93年7 月31日簽立之同意書
    1 份、和解協議書12份等影本附於上開93年度他字第8036
    號偵查卷內可查（該卷第118 至135 頁）。而原告迄大多數
    其餘告訴人已與游文彬和解後之93年10月5 日方與游文彬等
    人簽立系爭和解協議書，和解內容為：「立和解書人甲○○
    （以下簡稱甲方），與游金德、游蘇美、游文彬、游世全（
    以下簡稱乙方）就欣象城市地下室公設、車位、消防設備等
    問題與乙方產生爭議，經雙方溝通確係誤會，今甲乙雙方同
    意：（乙方以15號停車位交換甲方之22號停車位）雙方就達
    成和解，甲方願意撤銷對乙方之告訴並拋棄對乙方之一切請
    求權及告訴權，甲乙雙方應確認附圖第14號車位之寬度為
    215 公分（如附圖），對乙方之繼受人亦屬有效，恐空口無
    憑，特立此書。」，有系爭和解協議書影本1 件可徵。
  (三)原告於與游文彬等人簽立系爭和解協議書後，將當時所編訂
    第15號車位與第16號車位間之白色停車格線，未經其餘共有
    人之同意，以藍漆將上開白色停車格線塗掉，並自行在原編
    訂第16號車位之停車空間中，劃上白色停車格線（詳見原證
    二所示照片），而將原編訂第16號車位空間以藍漆塗掉，並
    將原編訂第15號車位之停車空間向右邊之原編訂第16號之停
    車空間右移擴大後，除使用第15號停車位外，復將其所有之
    車輛亦停放占用在如附圖A 、B 所示之面積。經被告管委會
    發現後，要求原告應多繳付一個停車位之管理費，抑或將如
    附圖A 、B 所示之面積（即93年間編訂之第16號車位）騰空
    交還被告管委會，經溝通無效後，被告管委會遂將附圖A、B
    所示位置及面積（93年間編訂之第16號車位）以鐵桿及鐵鍊
    予以圍籬（如原證二照片所示），並將開啟鐵鍊之鑰匙交予
    警衛室保管，而原告仍將其所有之車輛停放占用在附圖A 、
    B 所示之面積及位置上。
四、原告主張被告未經其同意，擅自設置鐵桿、鐵鍊將如附圖A
    、B 所示面積部分予以圍籬，妨害原告權利之行使等語，惟
    被告否認，並以上揭情詞抗辯。經查：
  (一)原告主張其與建商游文彬等人交換得第15號停車位使用，而
    其所交換得之第15號車位面積應為如系爭和解協議書所附「
    地下貳層平面圖」所示第15號車位之面積，亦即，應為93年
    當時編訂之第15號車位加計附圖A 所示3.21平方公尺之面積
    等語，為被告否認。查，原告為建號第2331號即系爭地下二
    樓自用儲藏室部分之共有人，該建號之共有人合計25人；而
    建號第2332號之用途則屬於該大樓（含地下2 層樓至地上8
    層樓）之共用部分，依建造當時之建築圖說，系爭地下二樓
    中屬於建號第2332號之部分，係規劃為防空避難所兼停車空
    間等情，為兩造不爭執，並有建號第2331號、第2232號建物
    謄本2 份、建築圖說影本1 件附卷可稽。原告以其93年當時
    編訂為第22號停車位與游文彬等人使用之第15號車位交換占
    有使用之利益，雖無不可，然游文彬等人與除原告外之其餘
    共有人達成和解係以彼等同意將93年當時編訂之第16號車位
    （即如附圖A 、B 所示面積）無限期交由被告管委會予以管
    理使用為和解內容，且彼等達成和解之時間大多均於93年7
    月份間所陸續成立，此有游文彬93年7 月31日簽立之同意書
    1 份、和解協議書12份等影本附於上開93年度他字第8036號
    偵查卷內可查（該卷第118 至135 頁）。而原告與游文彬等
    人簽立系爭和解協議書之時間係已在其餘共有人與游文彬成
    立和解約3 個月後之93年10月5 日，該時簽立系爭和解協議
    書之原告與游文彬等雙方均已明知如附圖A 、B 所示之面積
    （即93年間編訂之第16號車位）業已由游文彬與其餘共有人
    同意交予管委會無限期管理使用之情，且第15號車位之隔鄰
    第14號車位因亦為游文彬等所使用，因此原告與游文彬等簽
    立系爭和解協議書，除互相交換車位使用外，雙方復同意將
    建商游文彬等人使用之第14號車位之寬度予以減縮，並確認
    第14號車位之寬度為215 公分，此有系爭和解協議書及其附
    圖可稽，並經原告於本院所自認陳稱：伊原來使用之第22號
    車位寬度為240 公分，在偵查中兩造尚未與游文彬和解時，
    當時之第15號車位寬度為225 公分。伊與游文彬等簽立系爭
    和解協議書時，因伊認為正常車位的寬度應為240 公分，但
    當時編訂之第15號車位寬度只有225 公分，伊認為不足，所
    以要求游文彬等應該把第14號車位的一部份寬度讓給伊之第
    15號車位使用，所以於系爭和解協議書中確認第14號車位寬
    度為215 公分等語，此有本院95年5 月4 日言詞辯論筆錄足
    徵。由此可知，原告與游文彬等簽立系爭和解協議書之前提
    亦係以當時已編訂之第16號車位（即附圖A 、B 所示之面積
    ）業已由游文彬等人及其餘共有人交由被告管委會無限期管
    理使用，而以該事實為前提，而簽立系爭和解協議書，足認
    原告亦已默示同意將如附圖A 、B 所示之面積（即93年間編
    訂之第16號車位）交由被告管委會無限期管理使用。從而，
    附圖A 、B 所示之面積（即93年間編訂之第16號車位）既經
    全體共有人同意之分管方式，交由被告管委會無限期管理使
    用（除上開偵查卷中之12份和解協議書外，被告復於本院提
    出其餘區分所有權人之同意書），則被告管委會基於全體共
    有人之分管協議方式，對於如附圖A 、B 所示之面積（即93
    年間編訂之第16號車位）即有管理使用權限，因此，被告本
    於其管理使用權限，將不屬於原告所得占有使用之如附圖A
    、B 所示之面積（即93 年 間編訂之第16號車位）以鐵桿、
    鐵鍊圍起，同時將鐵鍊鑰匙交予警衛室之警衛保管，以便於
    管理使用，同時禁止非經管委會同意之人擅自使用，其管理
    方式並無不當，且無妨害全體共有人之利益。故原告請求被
    告拆除鐵桿、鐵鍊，將附圖所示A 部分面積返還予原告，暨
    其請求被告拆除鐵鍊，返還B 土地予原告及全體共有人，均
    非有據。
  (二)至於原告與游文彬等簽立系爭和解協議書時之「地下貳層平
    面圖」，兩造不爭執該「地下貳層平面圖」係建商於78至80
    年間預售當時之房屋買賣契約之地下二樓附圖，僅有25個車
    位，與和解當時為系爭地下二層共26個車位之現狀並不同，
    更何況系爭和解協議書所附之「地下貳層平面圖」並未載明
    面積，而其等簽立系爭和解協議書當時之真意係以「當時現
    狀編訂之第15號車位」與原告原本使用之第22號車位交換，
    並就原告所認為該車位寬度不足之部分，由游文彬等以同意
    隔鄰之第14號車位寬度予以減縮之方式，將第14號車位所移
    讓出之面積供交換後之原告第15車位（93年當時編訂之第15
    號車位）使用，此為原告所自認，有本院95年5 月4 日言詞
    辯論筆錄足考，而非如原告所主張之有何將原編訂之第16號
    車位如附圖所示A 部分面積移讓供原告使用之情。故原告主
    張其有合法占有附圖A 所示面積之權源云云，洵無足採。
五、綜上所述，原告本於民法第962 條、第821 條規定，請求被
    告應將坐落台北縣中和市○○段第641 地號上建物即系爭地
    下二樓如附圖所示A 部分、面積3.21平方公尺上之鐵桿及鐵
    鍊拆除，遷讓返還原告；暨請求被告應將坐落台北縣中和市
    ○○段第641 地號上建物即系爭地下二樓如附圖所示B 部分
    、面積10.87 平方公尺上之鐵桿及鐵鍊拆除，遷讓返還原告
    及全體共有人，均無理由，應予駁回。原告之訴既經駁回，
    其假執行之聲請失所附麗，併駁回之。
六、本件事證已臻明確，兩造其餘主張及攻擊防禦方法，經審酌
    後認於本判決結果不生影響，爰不一一論述。
七、結論：原告之訴為無理由，依民事訴訟法第78條，判決如主
    文。
中    華    民    國    95    年    5     月    18    日
                  民事第一庭    法  官  陳翠琪
以上正本係照原本作成
如對本判決上訴，須於判決送達後20日內向本院提出上訴狀
中    華    民    國    95    年    5     月    19    日
                                書記官  林進煌


司法院資訊處製作；財團法人民間司法改革基金會備份。
